最高法院刑事判決　　　　　　　　　　　　　　　九十三年度台上字第三九六六號
　　上　訴　人　甲○○
　　選任辯護人　張秉正律師
右上訴人因強盜案件，不服台灣高等法院花蓮分院中華民國九十年十月二十五日第二
審更審判決（九十年度上更(一)字第七九號，起訴案號：台灣花蓮地方法院檢察署八十
九年度偵字第二０一六號），提起上訴，本院判決如左：
    主  文
原判決撤銷，發回台灣高等法院花蓮分院。
    理  由
本件原判決認定：上訴人甲○○意圖為自己不法所有，於民國八十九年五月十日上午
八時許，攜帶其所有之木棍一支、透明膠帶一捲、白色工作手套一雙、藍色口罩一只
、紅黑相間電線一小捆，翻牆進入花蓮縣新城鄉○○村○○街三巷五號鍾曉青住處後
院藏匿（侵入住宅部分業於偵查中撤回告訴），伺機實施強盜財物。嗣鍾曉青返家後
欲至後院料理家事，晾曬衣物，而自屋內開啟後門時，上訴人即於鍾曉青甫行開門猝
不及防之際，持上開木棍自後方猛擊鍾曉青頭部為強暴行為，欲將鍾曉青擊昏並予以
捆綁後，進入屋內搜括財物。嗣因鍾曉青被猛擊致頭部外傷，右側尺骨閉鎖性骨折（
傷害部分業於偵查中撤回告訴），大聲呼叫救命，並行反抗，上訴人見狀心慌，遂將
木棍棄置一旁後，翻牆逃逸，而未得逞。嗣經警將扣得之膠帶送請鑑驗結果，發現其
上留有上訴人之指紋，始循線查獲等情。因而撤銷第一審諭知上訴人無罪之判決，改
判論上訴人以意圖為自己不法之所有，以強暴致使不能抗拒而取他人之物，未遂罪，
處有期徒刑肆年，並宣告木棍壹支、透明膠帶壹捲、手套壹雙、口罩壹只、電線壹小
捆沒收。固非無見。
惟按：(一)、客觀上為法院認定犯罪事實及適用法律基礎之證據，雖已調查而其內容尚
未明瞭者，即與未經調查無異，如遽行判決，仍屬應於審判期日調查之證據而未予調
查之違法。卷查被害人鍾曉青自警詢時起，即稱：歹徒（指上訴人）持木棍打傷伊之
頭部後，伊認為歹徒是要搶劫，即說「我給你錢」，但歹徒於伊呼叫救命後，並未拿
取任何財物，即突然放下木棍，跳牆而出等語（見警卷第二十三頁、第一審卷第七十
二頁）。此項供詞倘若不虛，當時既無第三人在場，上訴人又攜有木棍、膠帶等足以
壓制被害人抗拒及喊叫之器物，其竟於被害人表示願意給予金錢之情形下，未取任何
財物即行逃逸，則上訴人主觀上縱有不法所有之意圖，客觀上亦已著手於強盜罪構成
要件之對被害人施強暴之行為；然其何以未為取財之犯行？究係因己意而中止犯罪之
進行？抑或因遇有障礙致未能遂行其犯罪？即非全無研求之餘地。因中止未遂與普通
未遂，在刑法上異其評價，中止未遂依刑法第二十七條之規定，應減輕或免除其刑，
屬於刑罰必要減免之事由；而普通未遂依同法第二十六條前段之規定，僅得按既遂犯
之刑減輕之，屬於刑罰得予減輕之事由，兩者不容混淆。原判決對於上開疑義未加查
究說明，逕引刑法第二十六條前段普通未遂之規定，為減輕其刑之依據，難謂允當。
(二)、懲治盜匪條例業於九十一年一月三十日廢止，刑法強盜罪章之相關之規定，亦於
同日修正公布。上訴人等行為後之法律既已有所變更，原審未及依刑法第二條第一項
之規定為法律之比較適用，併有判決適用法則不當之違法。上訴意旨執以指摘，非無
理由，應認原判決仍有撤銷發回之原因。
據上論結，應依刑事訴訟法第三百九十七條、第四百零一條，判決如主文。
中　　　華　　　民　　　國　　九十三　　年　　　七　　　月　　 三十 　　日
                              最高法院刑事第九庭
                                  審判長法官  林　增　福
                                        法官  邵　燕　玲
                                        法官  惠　光　霞
                                        法官  謝　俊　雄
                                        法官  蘇　振　堂
      右正本證明與原本無異
                                              書  記  官
中　　　華　　　民　　　國　　九十三　　年　　　八　　　月　　　五　　　日
                                                                        Ａ
